【裁判字號】    98,交聲,1196
【裁判日期】    981030
【裁判案由】    違反道路交通管理處罰條例聲明異議
【裁判全文】
臺灣士林地方法院交通事件裁定        98年度交聲字第1196號
原處分機關  臺北市交通事件裁決所
異  議  人
即受處分人  乙○○
上列異議人因違反道路交通管理處罰條例案件，對於臺北市交通
事件裁決所於民國98年09月17日所為處分（原處分案號：北市裁
罰字第裁22-A01FH5312號）聲明異議，本院裁定如下：
    主  文
異議駁回。
    理  由
一、按駕駛人駕駛汽車，應遵守道路交通標誌、標線、號誌之指
    示，汽車行駛至交岔路口，其行進、轉彎，應遵守燈光號誌
    ，道路交通安全規則第90條、第102 條第1 項第1 款定有明
    文；又汽車駕駛人轉彎時，不依標誌、標線、號誌指示者，
    處新臺幣600 元以上1,800 元以下罰鍰；汽車駕駛人有第48
    條第1 項第2 款之情形者，除依原條款處罰鍰外，並記違規
    點數1 點，道路交通管理處罰條例第48條第1 項第2 款、第
    63條第1 項第1 款分有明定。
二、原處分意旨略以：異議人即受處分人乙○○於民國98年8 月
    1 日上午11時3 分許，駕駛車牌號碼8568-DU 號自用一般小
    客車（下稱系爭汽車），行經臺北市○○路與北投路2 段設
    有左轉專用標誌之交岔路口，未依燈光號誌之指示違規左轉
    ，為警攔舉發「不依標誌、標線、號誌指示」之違規，爰依
    道路交通管理處罰條例第48條第1 項第2 款、第63條第1 項
    第1 款（原處分漏載第1 款）裁處罰鍰新臺幣（下同）600
    元，並記違規點數1 點。
三、異議意旨略以：受處分人於上開時間駕駛系爭汽車至大業路
    左轉北投路，上開路口並未設置「禁止左轉」或「依號誌左
    轉標誌」之標誌，斯時為大業路綠燈時段，受處分人見對向
    車道未有車輛，即左轉北投路，竟遭員警攔停開單，但同一
    路段大業路左轉中央北路，未有左轉指示號誌，綠燈時段對
    向無車即可左轉，上開路口既未設「禁止左轉」標誌，綠燈
    時段應可左轉，號誌標示不明，陷駕駛人觸犯違規，員警舉
    發過當，原處分應予撤銷云云。
四、經查，證人即舉發本件違規之員警甲○○證稱：伊於98年8
    月1 日上午9 至12點在上開路口執行交通稽查勤務，伊站在
    十信高中圍牆旁之北投路上，離上開路口約30公尺處，系爭
    汽車在大業路燈光號誌為直行、右轉綠燈時，從大業路內線
    車道違規左轉北投路，大業路左轉北投路有左轉專用號誌燈
    ，大業路口號誌燈為5 個圓燈，大業路口號誌顯示直行紅燈
    時，會出現左轉綠燈，車輛才可左轉至北投路，受處分人未
    等到左轉號誌燈亮就左轉，伊在北投路攔停受處分人舉發等
    語（本院卷第23、24頁），並有現場圖1 紙、現場照片4 幀
    在卷可稽（本院卷第28、第29頁），按道路交通管理處罰條
    例科處行政罰事件，依據公法爭議之舉證責任分配法則，固
    應先由行政機關就其業已履踐相關正當法律程序，以及人民
    應受處罰之客觀違反法令行為，負證明之責，惟行政機關對
    於前調查人證之程序，使就親歷事實提供不可替代之證明方
    依調查人證之程序，使就親歷事實提供不可替代之證明方法
    。受處分人就該證人所述見聞經過之真實性倘有質疑，除依
    法定交互詢問程序加以檢驗外，不得僅因證人之個人身分、
    地位或與當事人之關係而謂其不得作證，或憑己意指為必須
    代以其他特定之證據方法，此在證人業已具結願依偽證罰則
    擔保證言可信之場合，尤屬當然。上開證人即承辦員警甲○
    ○業就本件違規事實證述明確，其基於維護交通秩序、公眾
    安全職責所為之舉發，自應受合法、正確之推定，堪認證人
    甲○○上揭證述屬實。又上開路口於違規時間之號誌共3 時
    相，第1 時相為大業路南北雙向對開60秒，第2 時相為大業
    路左轉保護20秒，第3 時相為北投路東西對開40秒，各時相
    秒數皆包含黃燈3 秒與全紅2 秒，有臺北市交通管制工程處
    98年10月29日北市交工控字第09833857500 號函1 紙在卷可
    稽（本院卷第33頁），足見受處分人左轉時，大業路之號誌
    為第1 時相，供大業路南北雙向對開，而非供大業路左轉北
    投路，受處分人自不得於該時相號誌燈逕行左轉。受處分人
    雖以前詞置辯，惟查：箭頭綠燈表示僅准許車輛依箭頭指示
    之方向行駛，道路交通標誌標線號誌設置規則第206 條第2
    款第1 目定有明文，受處分人違規左轉時，大業路口號誌燈
    為直行綠燈（南北雙向對開）、右轉綠燈，有編號1 照片可
    憑（本院卷第29頁上方照片），受處分人並供承其有看到上
    開照片編號1 之燈號，其是第一部左轉之車輛等語（本院卷
    第26頁），足證受處分人對斯時大業路口號誌燈，僅准依箭
    頭綠燈直行或右轉，且共有5 個圓燈，包含左轉專用號誌燈
    ，顯難諉為不知，況系爭汽車行駛於內線車道，與中間車道
    隔有雙白線，有卷附現場圖可稽，足見內線車道為左轉車輛
    使用，行駛中間車道之車輛不得跨越雙白線左轉，若大業路
    直行綠燈時，直行車輛均可左轉者，該禁止跨越雙白線豈非
    形同虛設？是左轉車輛需依照左轉專用燈指示，亦足認為受
    處分人所明知。受處分人復供稱：伊經常於該路口進出，為
    節省時間才左轉等語（本院卷第26、27頁），益證受處分人
    係不耐等待大業路進入第2 時相（左轉保護20秒），遽行左
    轉，其未依燈光號誌指示之違規，至屬明確。
五、綜上所述，受處分人所辯，均無足取。本件違規事證明確，
    原處分為上開裁罰，核無違誤，本件異議為無理由，應予駁
    回。
據上論斷，應依道路交通案件處理辦法第19條，裁定如主文。
中    華    民    國    98    年    10    月    30    日
                    交通法庭法  官  陳美彤
以上正本證明與原本無異。
如不服本裁定應於送達後5日內向本院提出抗告狀。
                            書記官  吳旻玲
中    華    民    國    98    年    10    月    30    日


司法院資訊處製作；財團法人民間司法改革基金會備份。
